【裁判字號】    98,刑智上易,109
【裁判日期】    981214
【裁判案由】    違反商標法
【裁判全文】
智慧財產法院刑事判決
                                 98年度刑智上易字第109號
上  訴  人  臺灣南投地方法院檢察署檢察官
被      告  甲○○
上列上訴人因被告違反商標法案件，不服臺灣南投地方法院九十
八年度簡上字第三號，中華民國九十八年八月三十一日第一審判
決（起訴案號：臺灣南投地方法院檢察署九十七年度偵字第一五
八五號），提起上訴，本院判決如下：
    主  文
原判決撤銷。
甲○○明知未得商標權人同意，於同一商品，使用近似於其註冊
商標之商品而販賣，處拘役參拾伍日，如易科罰金，以新臺幣壹
仟元折算壹日。未扣案之仿冒商標「飄逸」泡茶組壹組沒收之。
    事  實
一、甲○○係址設南投縣鹿谷鄉○○村○○路○段二九三號「虫
    二茶莊」之負責人，經營茶葉買賣食品、飲料零售業等營業
    項目，明知如附件所示之「飄逸」商標為飄逸實業有限公司
    （下稱飄逸公司）向經濟部智慧財產局申請註冊登記，取得
    指定專用於杯類商品之專用權之註冊商標，商標權期間自九
    十四年五月一日起至一○四年四月三十日止，現仍於專用期
    間內，非經商標權人之同意或授權，不得於同一之商品，使
    用相同或近似之註冊商標，竟未經飄逸公司之同意或授權，
    於九十六年四月二十日自源興磁器股份有限公司（下稱源興
    公司）購得使用前開近似之商標圖樣「隨逸」，而製造仿冒
    前開商標圖樣「飄逸」之泡茶組後，竟意圖販賣而陳列在國
    道三號公路南投服務區，嗣於九十七年十月二日十九時三十
    三分許經飄逸公司發現，並在國道三號公路南投服務區購得
    上開仿冒之泡茶組一組，而查獲上情。
二、案經飄逸公司委由曾信嘉律師訴請臺灣南投地方法院檢察署
    檢察官偵查起訴。
    理  由
一、程序部分：
  (一)按被告甲○○於偵查訊問時所為之供述，非出於強暴、脅迫
    、利誘、詐欺、疲勞訊問、違法羈押或其他不正方法取得，
    依刑事訴訟法第一百五十六條第一項、第一百五十八條之二
    之規定，自得採為證據。
  (二)次按被告以外之人於偵查中向檢察官所為之陳述，除顯有不
    可信之情況者外，得為證據，刑事訴訟法第一百五十九條之
    一第二項規定明確。又刑事審判上之共同被告，係為訴訟經
    濟等原因，由檢察官或自訴人合併或追加起訴，或由法院合
    併審判所形成，其間各別被告及犯罪事實仍獨立存在，故共
    同被告對於其他共同被告之案件而言，為被告以外之第三人
    ，本質上屬於證人，為確保被告對證人之詰問權，證人於審
    判中，應依法定程序，到場具結陳述，並接受被告之詰問，
    其陳述始得作為認定被告犯罪事實之判斷依據，此觀司法院
    釋字第五八二、五九二號解釋意旨甚明（最高法院九十五年
    度台上字第二七二四號判決意旨參照）。本件被告甲○○與
    王寶欽為臺灣南投地方法院檢察署九十七年度偵字第二九六
    號違反商標法案件之共同被告，則該案之共同被告王寶欽於
    偵查中向檢察官所為之陳述（見臺灣南投地方法院檢察署九
    十七年度他字第三七號偵查卷，第三二頁），係被告甲○○
    以外之人於審判外之陳述，惟未經其具結在卷，與法定要件
    不相符，且該案之共同被告王寶欽於本件原審審理中未以證
    人地位到庭，並依法具結而為陳述，使被告甲○○有對質詰
    問之機會，被告甲○○就該審判外之陳述，縱於本院審理時
    不爭執其證據能力（見本院卷第四九頁），惟依諸上開規定
    及司法院釋字第五八二號、第五九二號解釋意旨，他案之共
    同被告王寶欽於於檢察官偵訊時所為之陳述，應無證據能力
    。
  (三)至本件認定事實所引用之本件卷證所有證據（文書證據），
    檢察官及被告於本院均未主張排除前開書證之證據能力，且
    迄於本院言詞辯論終結前均未表示異議（見本院卷第四九頁
    至第五十頁），本院經審酌前開書證並非公務員違背法定程
    序所取得，亦無刑事訴訟法第一百五十九條之四顯有不可信
    之情況，故上揭卷證證據（文書證據），均應有證據能力。
二、實體方面：
  (一)上開事實，業據告訴人提出經濟部智慧財產局商標資料檢索
    服務文件影本、「飄逸」泡茶組照片四幀、說明書一張、統
    一發票一張、飄逸杯照片及其使用說明書一件等在卷可證。
    訊據被告固不否認其有販賣「隨逸杯」，惟矢口否認係仿冒
    他人商標商品，辯稱其放在休息區之隨意杯係向源興公司所
    購買，放置於賣場之目的在於提供消費者辨識真偽對照之用
    ，嗣被其所僱請之小姐不小心售出，其曾經幫告訴人賣了二
    、三百個飄逸杯，並無違反商標法之犯意云云，並提出源興
    公司估價單及名片各一張為證。
  (二)原審經審理結果，認被告所販賣標示有「隨逸」、「SU I」
    等商標之商品，既非註冊商標圖樣為「飄逸」、「PIAO I」
    之近似商標，依商標法第八十二條、第八十一條規定，自與
    販賣仿冒商標商品罪之構成要件不合，而不得以該罪論擬，
    且無其他確切之證據足以證明被告有販賣仿冒商標商品之犯
    行，則揆諸刑事訴訟法第一百五十四條第二項及第三百零一
    條第一項規定，被告之犯罪尚不能證明，自應為有利於被告
    之認定云云。公訴人上訴意旨略以：(一)被告所販售「隨逸杯
    」之產品外部紙盒包裝、產品構造、所附之說明書及產品型
    號（GL-865），均與告訴人所販售之「飄逸杯」近乎雷同，
    且其使用「隨逸」二字，設計之意匠、使用之顏色、字體排
    列之方式，均與告訴人「飄逸杯」上所使用之「飄逸」商標
    相近似，已足令消費者於選購時，有致混淆誤認之虞。再者
    ，依該「隨逸杯」之紙盒外包裝上，關於「隨逸杯的殊榮」
    之文字介紹中，中文之「隨」字，係另外以透明膠帶所貼上
    ，且撕開後可見原本印刷之字體為「飄逸杯的殊榮」及「隨
    逸杯」之產品說明書中，亦有「Other Piao-I Products 各
    式規格茶壺」字樣等情。復以經比對兩者，就「隨逸」、「
    SU I」實際使用於仿品上之態樣與「飄逸」、「PIAO I」正
    品使用之情形加以比較，當可認定兩者無論包裝、構圖、文
    字均故意仿造正品已構成近似，勢令消費者產生混淆。原判
    決就系爭「隨逸杯」與「飄逸杯」商標之比附，不能單就文
    字之形、音、義為抽離之觀察，而應就其實際使用於仿品上
    之態樣與正品使用之情形加以比較，始能真正判斷有無混同
    誤認之實。(二)被告所售之隨逸杯係購自源興公司，然源興公
    司之負責人黃建隆因販售「隨逸杯」業經告訴人於另案中提
    出告訴，案經臺灣臺北地方法院檢察署以其與告訴人達成和
    解而為不起訴處分在案，惟該處分書說明販售「隨逸杯」已
    侵害告訴人商標之犯行應堪認定，又另案被告楊復玲、陳慶
    國等人因販賣「隨逸杯」之案件亦經臺灣臺中地方法院九十
    八年度中簡字第四一九號判決該案被告有罪在案，是原判決
    自不應為相反之認定。爰依刑事訴訟法第三百四十四條條第
    一項及第三百六十一條，提起上訴等語。
  (三)經查，本件告訴人之商標乃「飄逸」，而被告所使用之文字
    為「隨逸」，兩者均使用於茶杯上，就實際使用之情形而言
    ，雖兩者使用之文字有一字之差，但兩者所使用之字體相同
    、文字組合均為「飄（隨）逸杯壺」、杯壺造型一致、外包
    裝款式、文字顏色（含圓圈底色）、包裝貼紙顏色等均相同
    ，是以乍然視之，確有使人混淆之情形。而本件被告既自承
    長期銷售告訴人系爭「飄逸」商標產品，其嗣後擅自再販售
    近似於告訴人商標之產品，顯然難謂毫無察覺。又本件告訴
    代理人於原審審理中提出「隨逸杯」及「飄逸杯」之商品，
    供當庭比對，惟原審並未當庭命被告辨識比對二者之差異（
    見原審卷第七一頁），而本院審理時當庭命被告辨識二者差
    異，以法檯至被告應訊席約三至四公尺距離，被告亦指認錯
    誤，益證被告所使用之商標確實有致相關消費者與告訴人之
    商標產生混淆誤認之虞情形存在（見本院卷第三六頁）。是
    被告在長久販售告訴人商標之產品情形下，尚有誤認告訴人
    產品與仿冒品之情況，遑論一般消費者在稍有不注意情形下
    ，即有可能產生混淆。被告又辯稱其在賣場將隨意杯及飄逸
    杯比鄰放置之目的在於提供消費者對照真偽之用，告訴人所
    購得之仿品係其員工不慎售出云云，惟查，被告所辯倘若為
    真，則其應將仿品標示為「非賣品」，同時應將真偽品之差
    異標出，以利消費者區別，如此方能一方面防止員工將仿品
    售出，同時教育消費者如何區辨真偽，詎被告均未有上開措
    施，顯然其亦有魚目混珠之意，是其所辯顯屬卸責之詞，不
    足採信。
  (四)核被告所為，係犯違反商標法第八十一條第三款之使用近似
    商標罪、同法第八十二條之明知為仿冒商品而陳列罪及同條
    之明知為仿冒商品而販賣罪，惟其陳列之低度行為，應為販
    賣之高度行為所吸收，不另論罪。又刑事法若干犯罪行為態
    樣，本質上原具有反覆、延續實行之特徵，立法時既予特別
    歸類，定為犯罪構成要件之行為要素，則行為人基於概括之
    犯意，在密切接近之一定時、地持續實行之複次行為，倘依
    社會通念，於客觀上認為符合一個反覆、延續性之行為觀念
    者，於刑法評價上，即應僅成立一罪，俾免有重複評價、刑
    度超過罪責與不法內涵之疑慮；學理上所稱「集合犯」之職
    業性、營業性或收集性等具有重複特質之犯罪均屬之，例如
    經營、從事業務、收集、販賣、製造、散布等行為概念者是
    （參照最高法院九十五年度臺上字第一○七九號判決意旨）
    。本件被告自九十六年四月二十日起至同年十月二日十九時
    三十三分許，為告訴人公司購買該「飄逸」泡茶組止，反覆
    多次為販賣仿冒商標商品之行為，係在密集期間內以相同之
    方式持續進行，未曾間斷，即具有反覆、延續實行之特徵，
    從而在行為概念上，縱有多次反覆為之舉措，仍應評價認係
    包括一罪之集合犯。
  (五)爰審酌被告既明知飄逸商標乃告訴人所申請註冊之商標，其
    與告訴人復有長久生意往來，竟一時貪圖小利，枉顧他人商
    標權益，即在其賣場販售仿冒他人商標之商品之犯罪動機，
    所使用之手段、及其所販售之商品尚非高價物品，遭查獲販
    賣仿冒商品「飄逸」泡茶泡茶組僅一組，所造成之損害尚非
    巨大，犯罪後猶一再飾詞，尚未與告訴人和解等一切情狀暨
    被告犯後否認犯行等一切情狀，量處如主文所示之刑，並諭
    知易科罰金之折算標準，以示懲儆。又被告所為上開犯行，
    其最後行為時間係於九十六年四月二十四日以後，尚無適用
    中華民國九十六年罪犯減刑條例之規定予以減刑之餘地，附
    此敘明。
  (六)從刑之諭知：告訴人向被告所購買之仿冒「飄逸」泡茶組一
    組，雖未扣按，並由告訴人取得所有權，惟係被告犯商標法
    第八十二條之罪所販賣之商品，應依同法第八十三條規定，
    併予宣告沒收之。
三、原審以無法證明被告犯罪為由，判決被告無罪，固非無見，
    惟原審就二商標間確有上述構成近似之事由，未予深究即率
    爾認定無法證明被告犯罪，尚嫌速斷。又本件公訴人係以商
    標法第八十二條罪名起訴，該條規定係指明知為前項商品而
    販賣，所謂前項商品自指商標法第八十一條各款規定之商品
    而言，然原法院第一審判決即臺灣南投地方法院九十八年度
    投刑簡字第五○八號第一審簡易判決以商標法第八十一條第
    一款規定對被告論罪科刑，未查本件二商標仍有文字上之差
    異之處，應非「相同」之商標，而係「近似」之商標，是原
    第一審判決引用商標法第八十一條第一款規定而非同法條第
    三款規定，亦有錯誤。詎原判決未指摘上開判決之違誤，逕
    判決被告無罪，似非有洽。惟因原判決既有上開可議之處，
    自應由本院予以撤銷改判。
據上論斷，應依刑事訴訟法第三百六十九條第一項前段、第三百
六十四條、第二百九十九條第一項前段、商標法第八十二條、第
八十三條，刑法第十一條前段、第四十一條第一項前段，判決如
主文。
本案經檢察官高碧霞到庭執行職務。
中    華    民    國    98    年    12    月    14    日
                  智慧財產法院第一庭
                              審判長法  官  李得灶
                                    法  官  林欣蓉
                                    法  官  汪漢卿
以上正本係照原本作成。
不得上訴。
中    華    民    國    98    年    12    月    14    日
                                    書記官  邱于婷
附錄：本案論罪科刑法條全文
商標法第八十一條
未得商標權人或團體商標權人同意，有下列情形之一者，處三年
以下有期徒刑、拘役或科或併科新臺幣二十萬元以下罰金：
一、於同一商品或服務，使用相同之註冊商標或團體商標者。
二、於類似之商品或服務，使用相同之註冊商標或團體商標，有
    致相關消費者混淆誤認之虞者。
三、於同一或類似之商品或服務，使用近似於其註冊商標或團體
    商標之商標，有致相關消費者混淆誤認之虞者。
商標法第八十二條
明知為前條商品而販賣、意圖販賣而陳列、輸出或輸入者，處一
年以下有期徒刑、拘役或科或併科新臺幣五萬元以下罰金。


司法院資訊處製作；財團法人民間司法改革基金會備份。
